【裁判字號】    95,聲再,34
【裁判日期】    950412
【裁判案由】    誣告
【裁判全文】
臺灣高等法院臺南分院刑事裁定  九十五年度聲再字第三四號
再審聲請人
即受判決人  甲○○
上列聲請人因誣告案件，對於最高法院九十五年度台抗字第八七
號中華民國九十五年三月九日刑事裁定及本院九十三年度上更（
一）字第四三八號中華民國九十三年十二月十日第二審確定判決
（臺灣臺南地方法院九十年度訴字第二五五號、臺灣臺南地方法
院檢察署八十九年度偵字第九一四九號；併辦案號九十年偵字第
一一三一五號），聲請再審，本院裁定如下：
    主  文
再審之聲請駁回。
    理  由
一、聲請再審意旨以：聲請人因不服最高法院九十五年度台抗字
    第八七號裁定，爰提出再審理由如下：
(一)聲請人於民國（下同）七十一、二年間就與黃再順有金錢支
    票借貸關係，七十四年起黃再順以改變借貸方式為由而收回
    支票，將其所有之樓房與多筆土地等財產設定抵押予聲請人
    ，由代書柯文漢在七十四年四月十五日辦理一切手續，設定
    抵押權新台幣（下同）二百十五萬元。其中坐落在台南縣麻
    豆鎮○○街二八號之抵押房屋前，有一老舊木造平房，為未
    保存登記之建物，聲請人於辦理過戶手續始發現該屋未登記
    為黃再順所有，經詢問黃某後，告知係因屬未保存建物，無
    庸繳稅故未辦理登記等語，並經代書柯文漢證實後，聲請人
    始將該十九張支票交還黃再順。
(二)數天後黃再順又藉口要蓋房屋，要再向聲請人借用二百萬元
    等語，同時柯文漢亦介紹黃上川與聲請人認識，黃上川則稱
    黃再順欲向其借貸二百萬元，但須以黃再順財產二分之一為
    擔保，聲請人經不起黃再順再三懇求，且柯文漢亦保證黃再
    順之財產總值為五百萬元，足以擔保聲請人及黃上川之債權
    總額四百十五萬元，故聲請人同意與黃某辦理第二次抵押設
    定，並在七十四年五月十四日將相關證件交由代書柯漢文辦
    理手續。
(三)七十四年七月二十九日柯文漢辦好一切手續，聲請人要求黃
    上川交出二百萬元，黃上川則稱手頭不便，只有一百五十萬
    元，欲向聲請人借用五十萬元周轉，並約定七十四年八月七
    日至麻豆郵局開戶。但在七十四年八月五日黃上川復來電要
    求聲請人先領五萬元給黃再順急用，於七十四年八月七日黃
    上川至麻豆郵局存入一百五十萬元，聲請人則存入四十五萬
    元，共計存入一百九十五萬元至黃再順帳戶內。期間，聲請
    人要求黃上川書寫借據證明，惟始終不願出具借貸證明予聲
    請人，並聲稱相隔二日即返還借用數額，然自七十四年八月
    七日至七十四年八月十三日共計七日，黃上川均不知去向，
    且未償還聲請人借款，直至七十四年八月十四日聲請人於黃
    某家門口等到黃上川。黃上川與聲請人始至麻豆鎮農會提領
    六十三萬元，並至麻豆郵局存款，餘額為一百三十五萬元，
    黃上川在扣除九萬二千三百八十八元後，交予聲請人之金額
    為一百二十五萬七千六百十二元。
(四)九十三年度上更(一)字第四三八號判決認聲請人於七十四年八
    月七日與黃上川、黃再順及柯文漢等人，在柯某之事務所協
    商解決債務糾紛，由柯某於撰寫覺書前，先確認黃上川向聲
    請人之借貸關係，並證實七十四年四月十五日聲請人設定之
    二百十五萬元為黃上川所有，且聲請人於黃上川借予黃再順
    之二百萬元中出資五十萬元。後聲請人向法院聲請支付命令
    ，請求黃上川返還五十萬元借款，但該支付命令因係由黃上
    川兄長黃奇子收取，非黃上川本人收受而失其效力。嗣後聲
    請人又與黃上川涉訟，其中聲請人多次因書狀未送達而遭敗
    訴，後於最後一次言詞辯論時，經黃再順證稱該借款係借予
    黃再順而非黃上川，致聲請人因而受敗訴判決。黃再順並以
    聲請人之敗訴判決而向檢察官告發聲請人詐欺，聲稱聲請人
    詐騙其財產，上開判決並認聲請人為詐欺之累犯。又上開九
    十三年度上更(一)字第四三八號判決完全不採納聲請人之陳述
    ，而黃上川、黃再順則根本否認有在七十四年八月七日至柯
    文漢代書事務所製作覺書之事，原審法院所認並非事實，即
    逕行判處聲請人有罪。
(五)黃再順於八十年度偵字第三八五二號詐欺案件，提出交還支
    票證明書，目的在證明該五十萬元為聲請人借予黃再順，而
    非借予黃上川，並指稱七十一、七十二年間，聲請人所持有
    之十九張支票係黃上川所有；嗣後聲請人曾向臺南地檢署告
    發黃再順與柯文漢偽造文書、盜用印鑑證明，要求鑑定黃再
    順所提之返還支票證明書上之印鑑真偽，惟檢察官僅以目測
    即認定印文相符，並為不起訴處分，經聲請人提起再議後，
    撤銷不起訴處分續行偵查。於八十三年一月十日黃上川到庭
    提出影本，惟其係事後加蓋印章，聲請人當場即表示黃某所
    提印文與原印鑑不符，卻不為採納。又七十四年四月十五日
    辦好第一次抵押手續後，聲請人因向佳里稅捐處查詢麻豆鎮
    ○○街二十八號未保存登記房屋之稅籍，故未立即交還十九
    張支票予黃再順，至七十八年拍賣時，經法院通知始知該木
    造房屋係有保存登記建物且為黃再順所有，於七十九年聲請
    人訴請遷讓房屋時，黃上川復要求價值二百八十萬元的房屋
    有二分之一應過戶於其名下，但黃上川於七十四年七月二十
    九日前即取得之兩棟房屋，仍不足一百三十四萬二千三百八
    十八元又應從何而來？折價合計一百三十五萬元，有覺書一
    張加附印鑑證明一張、身分證正反面影本一張為證，此有七
    十九年訴字一一七五號判決可稽。
(六)請求柯文漢提出覺書證、交還支票證書正本及附於上面之印
    鑑證明，與八十三年一月十五日聲請人寄交檢察官之印鑑證
    明，共五張一併送鑑定，若印文與印鑑相符即遭盜用，若印
    文不符則為盜刻，此經鑑定後必能釐清事實、查明真相云云
    。
二、本件聲請人雖係就最高法院九十五年度台抗字第八七號駁回
    聲請人所提起抗告之裁定提起再審聲請，並附具該裁定影本
    及本院九十三年度上更(一)字第四三八號確定判決影本各一份
    ，惟就再審聲請上開內容以觀，純係針對本院上開實體判決
    請求救濟，故應認聲請人係以本院上開確定判決為聲請再審
    之對象，合先敘明。
三、按有罪之判決確定後，有(一)原判決所憑之證物已證明其為偽
    造或變造者。(二)原判決所憑之證言、鑑定或通譯已證明其為
    虛偽者。(三)受有罪之人，已證明係被誣告者。(四)原判決所憑
    之通常法院或特別法院之裁判已經確定裁判變更者。(五)參與
    原判決或前審判決或判決前所行調查之法官，或參與偵查或
    起訴之檢察官，因該案件犯職務上之罪已經證明者，或因該
    案件違法失職已受懲戒處分，足以影響原判決者。(六)因發見
    確實之新證據，足認受有罪判決之人應受無罪、免訴、免刑
    或輕於原判決所認罪之判決者，為受判決人之利益，得聲請
    再審；又聲請再審，應以再審書狀敘述理由，附具原判決之
    繕本及證據，提出於管轄法院為之，刑事訴訟法第四百二十
    條第一項、第四百二十九條分別定有明文。
四、經查：本件聲請人甲○○前已多次聲請再審，屢因程式不備
    或程序欠缺，經本院駁回在案，有本院九十四年度聲再字第
    二九號、九十四年度聲再字第六０號及九十五年度聲再字第
    五號裁定各一份附卷可參。又聲請人本件聲請再審雖檢附最
    高法院九十五年度台抗字第八七號裁定影本及本院九十三年
    度上更(一)字第四三八號實體確定判決影本各一份，惟聲請人
    之再審聲請書狀內容，詳如上述，僅記載其與黃再順、黃上
    川、柯文漢等人之借款及爭執經過，其所陳述之理由，或係
    對原確定判決再度提出辯解，或係就原確定判決對證據之取
    捨、證據能力之認定等情事予以指摘，然對於究係依據刑事
    訴訟法第四百二十條第一項何款再審理由聲請再審則未指明
    ，亦未提出相關證據佐證。是聲請人本件再審聲請，為無理
    由，應予駁回。
五、據上論斷，應依刑事訴訟法第四百三十三條，裁定如主文。
中    華    民    國    95    年    4     月    12    日
                  刑事第一庭審判長法官  蔡  長  林
                                  法官  田  平  安
                                  法官  王  明  宏
以上正本證明與原本無異。
如不服本裁定，應於收受本裁定後五日內向本院提出抗告狀。
                                書記官  李  培  薇
中    華    民    國    95    年    4     月    13    日


司法院資訊處製作；財團法人民間司法改革基金會備份。
